臺灣臺中地方法院刑事判決
110年度易字第1991號
公  訴  人  臺灣臺中地方檢察署檢察官
被      告  林宏明


上列被告因恐嚇取財案件，經檢察官追加起訴（110年度偵字第2
6785號），本院判決如下：
    主    文
甲○○共同犯強制罪，處有期徒刑肆月，如易科罰金，以新臺幣壹
仟元折算壹日。
其餘被訴部分，無罪。
    犯罪事實
一、甲○○與唐英智（由本院另案審理），因不滿林思吟對外指摘
    其2人對林思吟有不禮貌之言行，而於民國109年12月28日凌
    晨2時19分許，在臺中市○○區○○路0段000號「大都會KTV」50
    3包廂內，與林思吟商討解決之道，詎甲○○與唐英智竟共同
    基於強制之犯意聯絡，於同日凌晨2時25分許，由唐英智以
    「我坦白跟你說我唐英智的人會打女人你敢相信嗎？」、「
    我如果沒有用雙B把永和豆漿圍起來的話，我就隨便你…」、
    「你等下就跟我上車，我不騙你，要叫人輪姦你很簡單」、
    「綁在二水，鞭炮給她放下去，猴子就來了，讓螞蟻咬」、
    「再用冰塊塞你屁股洞，我沒騙你，幹你老欸，雞掰洞再給
    你貫米兇油」等語；甲○○則以「你真的好哩家在，是我已經
    結婚生3個小孩，以我以前的個性，我一定把你綁來去山上
    放屁」、「不用放鞭炮，林北綁起來樹上，用針筒抽他血，
    抽起來丟掉，等她沒血的時候他就知道痛苦了」、「那是用
    糖水拉，抹在身體上螞蟻爬起來一直咬」等危害林思吟身體
    、生命安全，及影響林思吟之母朱家玉工作處所生意之話語
    恫嚇林思吟，要求林思吟簽立悔過書及切結書，林思吟因而
    心生畏懼，遂依指示先後簽立內容為「本人：林思吟  下次
    不會亂講話  要是還有下次我就叫我媽媽出來道歉，我對不
    起大家照顧我的人在這裡跟大家道歉，對不起。以上所說的
    ：是否屬實我說的話，如有不實的話唐英智、甲○○將保留法
    律追訴（毀謗、附帶民事球場（求償）唐英智、甲○○一人個
    （各）貳拾萬賠償，如林思吟無力償還由朱家玉全額償還此
    悔過書沒人逼我都是我的意思，空口無貧（憑），依此歷（
    立）據」之悔過書，及內容為「慈（茲）因本人林思吟因毀
    謗唐英智名譽、唐英智跟林思吟以（已）達成共識賠償貳拾
    萬新台幣沒有任何異議本人林思吟特例（立）開此切結書貳
    拾萬元正」之切結書各1紙，交與唐英智收執，以此脅迫方
    式使林思吟行無義務之事。
二、案經臺灣臺中地方檢察署檢察官自動檢舉簽分偵查後追加起
    訴。
    理    由
壹、有罪部分：
一、證據能力部分：
    本案下列所引用被告甲○○以外之人於審判外之陳述，並無符
    合刑事訴訟法第159條之1第1項規定之情形，檢察官及被告
    於本院依法調查上開證據之過程中，已明瞭其內容，足以判
    斷有無刑事訴訟法第159條第1項不得作為證據之情事，而均
    未聲明異議，另被告於準備程序時，則明示均同意有證據能
    力（見本院卷第34頁），本院審酌上開陳述作成時之情況，
    並無違法取證之瑕疵，認以之作為證據為適當，揆諸刑事訴
    訟法第159條之5之規定及最高法院104年度第3次刑事庭會議
    決議之意旨，應具有證據能力。另卷附之非供述證據部分，
    均不涉及人為之意志判斷，與傳聞法則所欲防止證人記憶、
    認知、誠信之誤差明顯有別，核與刑事訴訟法第159條第1項
    之要件不符。上開證據既無違法取得之情形，且經本院依法
    踐行調查證據程序，自應具有證據能力，合先敘明。
二、認定犯罪事實所憑之證據及理由：
　　訊據被告坦承有與共犯唐英智在大都會KTV接連對被害人林
    思吟告以上開話語，並要求被害人林思吟簽立悔過書及切結
    書，惟否認有何強制罪之犯行，辯稱：是因為很氣被害人林
    思吟亂說話才會講這些話，要求被害人林思吟立切結書，是
    要被害人林思吟不要再亂說話云云。經查：
(一)被告與共犯唐英智，因不滿被害人林思吟對外指摘渠2人對
    之有不禮貌之言行，而於109年12月28日凌晨2時19分許，在
    臺中市○○區○○路0段000號「大都會KTV」503包廂內，與被害
    人林思吟商討解決之道，嗣於同日凌晨2時25分許，共犯唐
    英智向被害人林思吟告以「我坦白跟你說我唐英智的人會打
    女人你敢相信嗎？」、「我如果沒有用雙B把永和豆漿圍起
    來的話，我就隨便你…」、「你等下就跟我上車，我不騙你
    ，要叫人輪姦你很簡單」、「綁在二水，鞭炮給她放下去，
    猴子就來了，讓螞蟻咬」、「再用冰塊塞你屁股洞，我沒騙
    你，幹你老欸，雞掰洞再給你貫米兇油」等語；被告則告以
    「你真的好哩家在，是我已經結婚生3個小孩，以我以前的
    個性，我一定把你綁來去山上放屁」、「不用放鞭炮，林北
    綁起來樹上，用針筒抽他血，抽起來丟掉，等她沒血的時候
    他就知道痛苦了」、「那是用糖水拉，抹在身體上螞蟻爬起
    來一直咬」等話語，並令被害人林思吟簽立事實欄所載內容
    之切結書及切結書各1紙，交與共犯唐英智收執等情，經被
    告於準備程序及審理時坦認（見本院卷第31頁、第101至102
    頁），核與共犯唐英智於警詢、偵查中之供述、被害人林思
    吟於警詢、偵查中之指述、證人陳姵竹於警詢及偵查中、證
    人蕭靜茹、王浩修於警詢及本院審理時之證述相符（見偵10
    306號卷第55至62頁、第85至88頁、第181至187頁、第199至
    205頁，本院卷第70至96頁），並有臺中市○○區○○路0段000
    號「大都會KTV」監視錄影畫面擷圖及影像譯文、林思吟簽
    立切結書及悔過書原本、林思吟提出「大都會KTV」現場錄
    音譯文、臺中市政府警察局清水分局偵查佐110年8月9日職
    務報告及警員製作之「大都會KTV」現場錄音譯文等在卷可
    參（見偵10306號卷第89至93頁、第97至149頁、193至195頁
    、第239至263頁），此部分事實堪以認定。
(二)而按刑法第304條之強制罪所保護之法益係個人之意思決定
    自由以及身體活動自由，所謂強暴是指有形力量之施用，脅
    迫是指以使人心生畏懼之事為加害之通知，而強暴、脅迫之
    程度，只須達於足以妨礙他人意思決定或身體活動之自由，
    從而接受行為人之意思來進行事項即為已足，並非以被害人
    之自由完全受其壓制為必要（最高法院28年度上字第3650號
    判決要旨參照）；再所謂使人行無義務之事，係指行為人並
    無任何權利（力），對方亦無義務，而使對方為一定之作為
    或不作為之行為。本案被告與共犯唐英智輪流接連對被害人
    林思吟告以上開話語，衡諸其等內容已足使接收訊息之人恐
    其生命、身體受害而心生畏怖，足以妨礙他人意思決定或身
    體活動之自由；又被害人林思吟於偵查中已明確指稱：在KT
    V有寫悔過書，我沒有願意寫，聽到唐英智說「我坦白跟你
    說我唐英智的人會打女人」之語會感到害怕等語（見偵1030
    6號卷第199至205頁）。足見被害人林思吟確係在被告與共
    犯唐英智共同以危害身體、生命安全，及影響朱家玉工作處
    所生意之話語之脅迫下，始為簽立切結書及悔過書之無義務
    之行為無誤。被告上開辯解並無可採。至證人蕭靜茹及王浩
    修雖於警詢及證人蕭靜茹於本院審理時證稱：切結書及悔過
    書係被害人林思吟在自由意識下寫的，沒有人脅迫被害人林
    思吟。唐英智沒有說要加害女生（指被害人林思吟）的話，
    單純就是說如果亂講話會查明，然後去跟媽媽講云云（見偵
    10306號卷第182頁、第186頁，本院卷第80至81頁），然此
    皆與上開現場錄音譯文內容不符，顯係迴護被告及共犯唐英
    智之詞，不足作為對被告有利認定之憑據。
(三)綜上所述，本案事證已臻明確，被告上開犯行洵堪認定，應
    依法論科。　　
三、論罪科刑：
(一)核被告所為，係犯刑法第304條第1項之強制罪。被告以事實
    欄所述之恐嚇言語，脅迫被害人林思吟簽立悔過書及切結書
    ，而行無義務之事，所為恐嚇行為應係其強制行為之一部份
    ，不另論罪。公訴意旨雖認被告與共犯唐英智係共同基於為
    自己不法所有之意圖，使被害人林思吟簽立悔過書及切結書
    ，而涉恐嚇取財罪云云，然參酌上開悔過書記載之內容、被
    害人林思吟於警詢時所陳：唐英智要我寫切結書，內容由唐
    英智念給我聽，我聽著寫。他並警告我，還有下次的話，他
    要憑這一張切結書跟我討新臺幣（下同）20萬元等語（見偵
    10306號卷第56頁），及共犯唐英智於要求被害人林思吟簽
    立切結書時已表明：寫這個我不會跟他拿，但是我一旦聽到
    聲音的話，我就要跟他討了之語（見偵10306號卷第253頁）
    ，可知被告及共犯唐英智要求被害人林思吟簽立切結書及悔
    過書之目的，係要被害人林思吟勿再對外指摘足妨害渠等名
    譽之話語，否則即要對之求償，而非有意以此取得財物，尚
    難憑此遽認被告及共犯唐英智即有共同為自己不法所有之意
    圖，被告辯稱只是要被害人林思吟不要再散布謠言之辯解，
    尚非無據。故公訴意旨認被告係犯刑法第346條第1項之恐嚇
    取財罪，容有誤會，惟此二者基本社會事實同一，且本院於
    審理時已當庭對被告告知所為亦有可能涉犯刑法第304第1項
    之強制罪名（見本院卷第102頁），足保障被告防禦權及為
    己答辯機會，爰依刑事訴訟法第300條之規定，予以變更起
    訴法條。
(二)被告與共犯唐英智就上開犯行，具有犯意聯絡及行為分擔，
    應論共同正犯。
(三)被告先後脅迫被害人林思吟簽立悔過書及切結書，而使被害
    人林思吟行無義務之事，係本於同一犯意，於密切接近之時
    、地為之，依一般社會觀念，該等密接行為間之獨立性極為
    薄弱，時間差距上難以強行分開，在法律上應認數個舉動之
    接續施行，為包括之一行為，應評價為接續犯，僅論以單純
    一罪。
(四)爰以行為人之責任為基礎，審酌被告前有犯恐嚇罪經科刑及
    妨害自由案經緩起訴處分之素行，有臺灣高等法院被告前案
    紀錄表在卷可參，其猶不知警惕，因認被害人林思吟在外指
    摘關於其負面之言行，未試圖理性溝通或循正當法律途徑解
    決，反與共犯唐英智共同以恐嚇之手段迫使被害人林思吟簽
    立悔過書及切結書，完全視公權力如無物，亦使被害人林思
    吟心生恐懼而影響生活安寧，復考量被告係受共犯唐英智之
    邀約而前往現場，及其於本案所參與之分工及為強制行為之
    手段暨強度之犯罪參與及危害程度，又被告於犯後始終否認
    犯行，未見任何悔意，亦未賠償被害人林思吟之損害，就犯
    後態度上無從為其有利之考量，暨被告自陳之教育程度、職
    業、家庭生活狀況（見本院卷第103頁）等一切情狀，量處
    如主文第1項所示之刑，並諭知如易科罰金之折算標準，以
    資懲儆。
四、被害人林思吟簽立之悔過書及切結書，固為被告違犯本案之
    犯罪所得，然係交由共犯唐英智收執，且被害人林思吟供稱
    共犯唐英智已將之交付與其母朱家玉等語（見偵10306號卷
    第61頁），是悔過書及切結書並非被告所有之物，自無從宣
    告沒收。
貳、無罪部分：
一、追加起訴另略以：被告與共犯唐英智除於上開事實欄所載時
    、地，令被害人林思吟簽立悔過書及切結書外，另共同意圖
    為自己不法之所有之犯意聯絡，復以被害人林思吟、陳姵竹
    等未支付當日包廂消費共3280元金額，就不准離去為由，使
    渠等顧忌被告及共犯唐英智等壯漢之蠻力與言語，將其等私
    行拘禁渠等在該處，或以其他方法對渠等不利，致被害人林
    思吟、陳姵竹心生畏懼，以行動電話下載銀行軟體作業系統
    ，匯款3280元至唐英智指定之金融帳戶內，渠等始順利離開
    上揭處所。因認被告此部分所為，係犯刑法第346條第1項之
    恐嚇取財罪等語。
二、按犯罪事實應依證據認定之，無證據不得認定犯罪事實；不
    能證明被告犯罪或其行為不罰者，應諭知無罪之判決，刑事
    訴訟法第154條第2項及第301條第1項分別定有明文。又按認
    定不利於被告之事實，應依積極證據，倘積極證據不足為不
    利於被告事實之認定時，即應為有利於被告之認定，自不必
    有何有利之證據。事實之認定應憑證據，如未能發現相當證
    據，或證據不足以證明，即不能以推測或擬制之方法，以為
    裁判基礎。而認定犯罪事實所憑之證據，包括直接證據與間
    接證據。無論直接或間接證據，其為訴訟上之證明，須於通
    常一般之人均不致有所懷疑，可得確信其為真實之程度者，
    始可據為有罪之認定。倘其證明尚未達到此一程度，而有合
    理之懷疑存在，致使無從形成有罪之確信，根據罪疑唯輕、
    罪疑唯有利被告之原則，即不得遽為不利被告之認定（最高
    法院30年上字第816號、40年台上字第86號、76年台上字第4
    986號判例意旨參照）。復按刑事訴訟法第161條第1項規 定
    ：檢察官就被告犯罪事實，應負舉證責任，並指出證明之 
    方法。因此，檢察官對於起訴之犯罪事實，應負提出證據及
     說服之實質舉證責任。倘其所提出之證據，不足為被告有
    罪 之積極證明，或其指出證明之方法，無從說服法院以形
    成被 告有罪之心證，基於無罪推定之原則，自應為被告無
    罪判決 之諭知（最高法院92年台上字第128號判例意旨參照
    ）。　
三、追加起訴意旨認被告涉犯上開恐嚇取財罪嫌，無非係以共犯
    唐英智於警詢時之供述、被害人林思吟、陳姵竹於警詢及偵
    查中之指述、證人蕭靜茹於警詢時之證述，及陳姵竹網路轉
    帳交易明細、中國信託商業銀行股份有限公司110年5月4日
    中信銀字第110224839112290號函暨附件：陳姵竹帳戶(帳號
    000000000000號)存款交易明細、自動化交易LOG資料-財金
    交易、聯邦商業銀行110年6月1日聯業管(集)字第110103280
    10號調閱資料回覆暨附件：蕭靜茹帳戶(帳號000000000000
    號)開戶資料、臺中市政府警察局清水分局偵查佐110年8月9
    日職務報告及警員製作之「大都會KTV」現場錄音譯文等為
    其主要論據。訊據被告坦認當日包廂費最後係由被害人林思
    吟、陳姵竹支付，然否認有何恐嚇取財犯行，辯稱：是共犯
    唐英智表示會前往大都會KTV是因為要處理被害人林思吟的
    事情，應由被害人林思吟支付包廂費，被害人林思吟也同意
    ，沒有對被害人林思吟、陳姵竹表示如果不付，要對她們如
    何或不准她們離開等語。
四、經查：
(一)被告、共犯唐英智、被害人林思吟、陳姵竹等人於109年12
    月28日凌晨2時19分許，在臺中市○○區○○路0段000號「大都
    會KTV」503包廂之消費3280元，係由被害人陳姵竹以行動電
    話下載銀行軟體作業系統，匯款3280元至共犯唐英智指定之
    金融帳戶內以支付之事實，經被告於警詢、本院準備程序及
    審理時坦認（見偵10306號卷第81頁，本院卷第31頁、第101
    至102頁），核與共犯唐英智於警詢、偵查中之供述、被害
    人林思吟、陳姵竹於警詢及偵查中之指述、證人蕭靜茹於警
    詢及本院審理時之證述相符（見偵10306號卷第56頁、第60
    頁、第87頁、第182至183頁、第202至203頁，本院卷第81至
    85頁），並有陳姵竹網路轉帳交易明細、中國信託商業銀行
    股份有限公司110年5月4日中信銀字第110224839112290號函
    暨附件：陳姵竹帳戶(帳號000000000000號)存款交易明細、
    自動化交易LOG資料-財金交易、聯邦商業銀行110年6月1日
    聯業管(集)字第11010328010號調閱資料回覆暨附件：蕭靜
    茹帳戶(帳號000000000000號)開戶資料等在卷可參（見偵10
    306號卷第95頁、第219至223頁、第227至233頁），此部分
    事實，堪以認定。
(二)而被害人林思吟於110年1月3日警詢時指稱：唐英智要求我
    拿出包廂費3280元，當時陳姵竹就直接轉3280元給唐英智指
    定的女子等語；又於110年1月9日警詢時指稱：唐英智說要
    我給他一個合理的解釋才要給我走，後來又要我付當日包廂
    費用3280元才肯讓我走。我沒有錢，是我朋友轉帳給對方（
    包廂內女生）。沒有任何人實際限制我的自由不讓我走等語
    。被害人陳姵竹於110年1月11日警詢時指稱：我有轉帳包廂
    費給現場（不知姓名的女生）。轉帳金額3280元。使用網路
    轉帳。當下沒有人實際限制林思吟的人身自由等語；復於11
    0年4月27日偵查中指稱：當天的包廂費是我付的，我不願意
    支付，因為唐英智說因為處理林思吟的事情，說我們付錢才
    要讓我們走，我因為害怕才付，用我的中國信託員林分行帳
    號轉的，匯款金額是3280元等語。
(三)則依被害人林思吟、陳姵竹上開指述，足認包廂費係共犯唐
    英智要求支付，且於過程中並無人實際限制其等之自由，復
    觀之上開臺中市政府警察局清水分局偵查佐110年8月9日職
    務報告及警員製作之「大都會KTV」現場錄音譯文，亦可見
    包廂費是於被害人林思吟簽完切結書後，共犯唐英智始以處
    理被害人林思吟的事情為由，要求被害人林思吟支付，嗣因
    被害人林思吟沒有現金，被害人陳姵竹方以行動電話下載銀
    行軟體作業系統，匯款3280元至唐英智指定之金融帳戶內，
    期間未聞被告有任何出言恫嚇或有何脅迫之行為。是實無從
    認被告有參與此部分犯行之主觀犯意聯絡或行為分擔。
五、綜上所述，就令被害人林思吟、陳姵竹支付包廂費3280元部
    分，應僅係共犯唐英智單獨所為，本案依公訴人所提出之證
    據，尚不足以證明被告就此部分與共犯唐英智有何主觀犯意
    聯絡或行為分擔，尚無從認被告有追加起訴意旨所指此部分
    之恐嚇取財之罪嫌，公訴人既無法為充足之舉證，無從說服
    本院形成被告有罪之心證，基於「罪證有疑、利於被告」之
    原則，自應為有利於被告之認定，此部分屬不能證明被告犯
    罪，依法自應為無罪之諭知。
據上論斷，應依刑事訴訟法第299條第1項前段、第300條、第301
條第1項，刑法第28條、第304條第1項、第41條第1項前段，刑法
施行法第1條之1第1項，判決如主文。
本案經檢察官陳佞如追加起訴，檢察官乙○○到庭執行職務。
中　　華　　民　　國　　111 　年　　1 　　月　　13　　日
                  刑事第十四庭  審判長法  官  黃司熒
                                      法  官  許慧珍
                                      法  官  江健鋒
以上正本證明與原本無異。
如不服本判決，應於收受本判決後20日內向本院提出上訴書狀，
其未敘述上訴理由者，並得於提起上訴後20日內向本院補提理由
書狀（均須按他造當事人之人數附繕本）「切勿逕送上級法院」
。
                                      書記官　呂偵光
中　　華　　民　　國　　111 　年　　1 　　月　　13　　日

附錄本案論罪科刑法條全文：
中華民國刑法第304條：
以強暴、脅迫使人行無義務之事或妨害人行使權利者，處3年以
下有期徒刑、拘役或9千元以下罰金。
前項之未遂犯罰之。